【裁判字號】    99,訴,143
【裁判日期】    990420
【裁判案由】    毒品危害防制條例
【裁判全文】
臺灣基隆地方法院刑事判決               99年度訴字第143號
公  訴  人  臺灣基隆地方法院檢察署檢察官
被      告  乙○○
上列被告因違反毒品危害防制條例案件，經檢察官提起公訴（99
年度毒偵字第254 號），被告就被訴事實為有罪之陳述，本院合
議庭裁定由受命法官獨任進行審判，經改依簡式審判程序審理後
判決如下：
    主  文
乙○○施用第一級毒品，累犯，處有期徒刑柒月。扣案含有第一
級毒品海洛因殘渣之塑膠袋壹只，沒收銷燬之；扣案之注射針筒
壹支，沒收之。
    事  實
一、乙○○前因施用毒品案件，經本院裁定送觀察、勒戒後，認
    無繼續施用毒品之傾向，於民國92年11月14日執行完畢釋放
    出所，並由臺灣基隆地方法院檢察署檢察官以92年度毒偵字
    第728 號及第1168號為不起訴處分確定。復於上開觀察勒戒
    執行完畢釋放後之5 年內，因施用第一級毒品案件，經本院
    以94年度訴字第1064號判決判處有期徒刑6 月，如易科罰金
    以新臺幣（下同）1,000 元折算1 日確定，並於95年3 月6
    日易科罰金執行完畢（構成累犯）。又因施用第一級毒品案
    件，經本院以96年度訴字第243 號判決判處有期徒刑7 月確
    定，嗣並經本院以96年度聲減字第1623號裁定減為有期徒刑
    3 月15日，如易科罰金以1,000 元折算1 日，於96年10月9
    日易科罰金執行完畢（構成累犯）。再因施用第一級毒品案
    件，經臺灣高等法院以97年度上訴字第604 號判決判處有期
    徒刑10月確定（下稱甲案）。復因施用第一級毒品案件，經
    本院以97年度訴字第117 號判決判處有期徒刑8 月確定（下
    稱乙案）。再因詐欺案件，經本院以97年度基簡字第1296號
    判決判處有期徒刑3 月確定（下稱丙案）。其因甲乙丙案件
    所處之刑，嗣經本院以98年度聲字第92號裁定合併應執行有
    期徒刑1 年6 月確定，其於97年4 月30日入監執行，98年6
    月16日縮短刑期假釋出監，98年10月13日保護管束期滿，未
    經撤銷假釋之宣告，未執行之刑以已執行論，而視為執行完
    畢（構成累犯）。
二、詎乙○○猶不知悔改，復基於施用第一級毒品海洛因之犯意
    ，於98年12月29日晚間7 時許（起訴書誤載為98年12月28日
    上午8 時許），在其停放在基隆市○○路上之自用小貨車內
    （車號2893-VP ），以將第一級毒品海洛因摻水注入注射針
    筒，再施打入身體之方式，施用第一級毒品海洛因1 次。嗣
    乙○○施用第一級毒品海洛因後，駕駛上開自用小貨車，於
    同日晚間7 時許，行經基隆市○○路34號前，不慎自後追撞
    前方由王寶珠所駕駛之373-ET號營業小客車後保險桿及後行
    旅箱，王寶珠下車走向乙○○所駕駛之自用小貨車，見乙○
    ○倒臥在車內，乃敲打乙○○所駕駛之自用小客車車門，見
    無法叫醒乙○○，乃報警處理，員警到場後在車內乙○○腳
    旁，扣得乙○○所有供施用第一級毒品海洛因用之注射針筒
    1支及含有第一級毒品海洛因殘渣之塑膠袋1只，且經徵得乙
    ○○同意採尿送驗，結果呈嗎啡之陽性反應，始悉上情（乙
    ○○涉犯刑法第185條之3公共危險部分，業經檢察官以99年
    度偵字第941 號向本院聲請簡易判決處刑，現由本院審理中
    ）。
三、案經基隆市警察局第一分局報告臺灣基隆地方法院檢察署檢
    察官偵查後起訴。
    理  由
壹、程序事項：
    本件被告乙○○所犯者非為死刑、無期徒刑、最輕本刑為3
    年以上有期徒刑之罪或高等法院管轄第一審案件，其於準備
    程序進行中，先就被訴事實為有罪之陳述，經告知其簡式審
    判程序之旨，並聽取公訴人、被告之意見後，本院業已依刑
    事訴訟法第273 條之1 第1 項之規定，裁定由受命法官獨任
    以簡式審判程序進行本案之審理。
貳、實體事項：
一、認定犯罪事實所憑之證據及理由：
    上開事實，業據被告於本院審理時坦承在卷，且其為警查獲
    時所採集之尿液送驗後，結果呈嗎啡陽性反應，有台灣尖端
    先進生技醫藥股份有限公司濫用藥物檢驗報告及基隆市警察
    局第一分局偵辦毒品案件尿液檢體對照表各1 紙附卷可佐，
    復有含有第一級毒品海洛因殘渣之塑膠袋1 只及注射針筒1
    支扣案可佐，被告之自白核與事實相符，可以採信。綜上，
    本案事證明確，被告施用第一級毒品之犯行洵堪認定，應依
    法論科。
二、論罪科刑及沒收：
  (一)按毒品危害防制條例係於92年7 月9 日修正公布，自93年1
    月9 日起施行，其中第20條、第23條將施用毒品之刑事處遇
    程序，區分為「初犯」、「五年內再犯」、「五年後再犯」
    。依其立法理由之說明：「初犯」，經觀察、勒戒或強制戒
    治後，應為不起訴處分或不付審理之裁定；經觀察、勒戒或
    強制戒治執行完畢釋放後，「五年內再犯者」，因其再犯率
    甚高，原實施之觀察、勒戒及強制戒治既已無法收其實效，
    爰依法追訴或裁定交付審理。至於經觀察、勒戒或強制戒治
    執行完畢釋放後，「五年後再犯者」，前所實施之觀察、勒
    戒或強制戒治已足以遮斷其施用毒品之毒癮，為其自新及協
    助其斷除毒癮，仍適用「初犯」規定，先經觀察、勒戒或強
    制戒治之程序。從而依修正後之規定，僅限於「初犯」及「
    五年後再犯」二種情形，始應先經觀察、勒戒或強制戒治程
    序。倘被告於5 年內已再犯，經依法追訴處罰，縱其第三次
    （或第三次以上）再度施用毒品之時間，在初犯經觀察、勒
    戒或強制戒治執行完畢釋放五年以後，已不合於「五年後再
    犯」之規定，且因已於「五年內再犯」，顯見其再犯率甚高
    ，原實施觀察、勒戒或強制戒治，已無法收其實效，即應依
    該條例第10條處罰（最高法院95年度台非字第59號、第65號
    判決意旨及最高法院95年第7 次刑事庭會議決議意旨參照）
    。被告有如事實欄所載，於92年11月14日觀察勒戒執行完畢
    後之5 年內，再因施用毒品案件，經法院判處徒刑確定等情
    ，有臺灣高等法院被告前案紀錄表在卷可稽。被告既曾於「
    五年內再犯」，且經法院判處罪刑確定，竟又於如事實欄所
    示之時間，施用第一級毒品，揆諸前揭說明，即非屬毒品危
    害防制條例第20條第3 項所定「五年後再犯」之情形，故檢
    察官依法逕行起訴，於法要無不合，合先敘明。
  (二)查海洛因係毒品危害防制條例第2 條第2 項第1 款所定之第
    一級毒品，被告非法施用第一級毒品海洛因之行為，核係犯
    毒品危害防制條例第10條第1 項之施用第一級毒品罪。被告
    因施用而持有第一級毒品海洛因之低度行為，應為其施用第
    一級毒品之高度行為所吸收，不另論罪。又被告前曾受如事
    實欄所示之有期徒刑執行完畢，有臺灣高等法院被告前案紀
    錄表在卷可按，其於有期徒刑執行完畢後，5 年以內故意再
    犯本件有期徒刑以上之罪，為累犯，應依法加重其刑。爰審
    酌其犯罪之動機、曾有施用毒品之前科仍不知戒除，惟所犯
    施用毒品犯行乃戕害自己身心健康，並未危及他人等一切情
    狀，量處如主文所示之刑。
  (三)被告供承扣案之塑膠袋1 只內含有第一級毒品海洛因殘渣，
    因所含毒品量微，無法與盛裝之塑膠袋分離，爰併同難以析
    離之塑膠袋1 只，均依毒品危害防制條例第18條第1 項前段
    宣告沒收銷燬之；又被告供承扣案之注射針筒1 支，係其所
    有供施用第一級毒品海洛因之用，爰依刑法第38條第1 項第
    2 款規定，宣告沒收之。
據上論斷，應依刑事訴訟法第273 條之1 第1 項、第299 條第1
項前段，毒品危害防制條例第10條第1 項、第18條第1 項前段、
第23條第2 項，刑法第11條前段、第47條第1 項、第38條第1 項
第2 款，判決如主文。
本案經檢察官甲○○到庭執行職務。
中    華    民    國    99    年    4     月    20    日
                  刑事第一庭法  官  劉桂金
以上正本證明與原本無異。
如不服本判決應於收受送達後10日內向本院提出上訴書狀，並應
敘述具體理由；其未敘述上訴理由者，應於上訴期間屆滿後20日
內向本院補提理由書(均須按他造當事人之人數附繕本)「切勿逕
送上級法院」。
中    華    民    國    99    年    4     月    20    日
                            書記官  劉如純
附錄論罪法條：
毒品危害防制條例第10條第1項
施用第一級毒品者，處6 月以上5 年以下有期徒刑。

司法院資訊處製作；財團法人民間司法改革基金會備份。
